臺灣臺南地方法院行政訴訟判決　109年度交字第107號
原      告  楊惠雯  

被      告  臺南市政府交通局

代  表  人  王銘德  
上列當事人間交通裁決事件，原告不服被告中華民國（下同）10
9 年7 月16日南市交裁字第78-SK0000000號裁決，提起行政訴訟
，本院判決如下：
    主      文
一、原告之訴駁回。
二、訴訟費用新臺幣300元由原告負擔。
    事實及理由
壹、程序方面：原告不服被告所為道路交通管理處罰條例第8 條
    的裁決而提起撤銷訴訟，依行政訴訟法第237 條之1 ，應適
    用交通裁決事件訴訟程序。本件因卷證資料已經明確，本院
    依同法第237 條之7 規定，不經言詞辯論，直接裁判。
貳、實體方面：
一、爭訟概要：原告於109 年4 月27日8 時37分許，駕駛車牌號
  &0000; 碼000-000 號普通重型機車，行經臺南市永康區二王
    路與永
    二街口，因有駕車行經有燈光號誌管制之交岔路口闖紅燈行
    為，經臺南市政府警察局永康分局永信派出所員警製單舉發
    。嗣原告向被告提出申訴，被告請舉發單位調查結果，仍認
    原告有前揭違規行為，遂於109 年7 月16日以其違規事證明
    確，依道路交通管理處罰條例第53條第1 項及第63條第1 項
    第3 款規定，裁處罰鍰新臺幣1,800 元，並記違規點數3 點
    。原告不服，遂提起本訴訟。
二、原告起訴主張及聲明：
(一)主張要旨：該地區為超商之停車場處，並無劃有停止標線，
    且因對面車道已有貨車行駛，所以並無穿越路口之意圖，故
    提出異議（該處燈號未設讀秒，易造成駕駛人生命危害）。
(二)聲明：
 1、原處分撤銷。
 2、訴訟費用由被告負擔。
三、被告答辯及聲明：
(一)答辯要旨：
 1、原告於109 年4 月27日8 時37分許，駕駛車牌號碼000-000
  &0000; 號普通重型機車，行經臺南市永康區二王路與永二街
    口闖紅
    燈，經警製單舉發，違規事證明確，被告乃據此裁處原告罰
    鍰1,800 元，並記違規點數3 點，揆諸首揭規定，並無不合
    ，應予維持。
 2、本案經審視舉發單位錄影採證光碟畫面（影像檔名稱：SK16
    00576.mp4）：
 (1)影片時間2020/04/27 08 ：37：43-08 ：37：45系爭違規路
    段以雙黃實線區隔該路段為雙向各一車道，永二街口北向號
    誌為亮紅燈，檢舉機車騎士停等於永二街口南往北車道上，
    原告尚未出現於畫面中。
 (2)影片時間2020/04/27 08 ：37：46-08 ：37：52系爭違規路
    口永二街北向號誌持續亮紅燈，檢舉機車騎士向右看向路口
    右側，右側為一間7-11超商，原告駕駛系爭車輛自畫面右側
    出現，行經路口右側水溝蓋上方之柏油路面後，跨越路口前
    方路肩等同於停止線之區域，由南往北闖越路口紅燈至二王
    路東向之枕木紋行人穿越道線上停等。
 (3)影片時間2020/04/27 08 ：37：55-08 ：38：01系爭違規路
    口永二街北向號誌轉為亮綠燈，原告駕駛系爭車輛沿二王路
    口東向之枕木紋行人穿越道線行駛至路口對向。
    上開畫面有舉發單位檢附民眾檢舉錄影採證光碟（1 片）可
    稽（如乙證3 ）。
 3、復按道路交通標誌標線號誌設置規則第170 條明定：停止線
    ，用以指示行駛車輛停止之界限，車輛停止時，其前懸部分
    不得伸越該線。又按交通部82年4 月22日交路字第009811號
    函示：「一、有關『闖紅燈』行為之認定，於『道路交通管
    理處罰條例』中並未見相關之解釋。另依『道路交通標誌標
    線號誌設置規則』第170 條第1 項『停止線用以指示行駛車
    輛停止之界限，車輛停止時，其前懸部分不得伸越該線。』
    及同規則第206 條第1 項第5 款『車輛面對圓形紅燈表示禁
    止通行，不得超越停止線或進入路口。』若據此認定超越停
    止線即為闖紅燈，則一般大眾恐難以接受，亦非『道路交通
    管理處罰條例』當初立法精神。二、為促使駕駛人回歸於對
    標線之認知，同時兼顧執法技術層面與大眾接受程度，茲將
    面對圓形紅燈時超越停止線或闖紅燈之認定敘述如后提供參
    考：（一）車輛面對圓形紅燈時仍逕予穿越路口至銜接路段
    ，含左轉、直行、迴轉及右轉（依箭頭綠燈允許行駛者除外
    ）即視為闖紅燈之行為。（二）有繪設路口範圍者：車輛無
    視於紅燈警示，有穿越路口之意圖，而車身已伸入路口範圍
    亦視同闖紅燈；若僅伸越停止線而未達路口範圍者，則視為
    不遵守標線指示。（可以處罰條例第60條第3 項之規定處分
    之）（三）無繪設路口範圍者：以車輛無視於紅燈號誌，而
    有穿越路口之企圖，其車身並已伸越停止線並足以妨害其他
    方向人（若有行人穿越道）、車通行者亦以闖紅燈論處；若
    僅車身伸越停止線則以不遵守標線指示視之。（四）目前交
    岔路口已繪設網狀黃線區者暫以該範圍視作路口，未繪設者
    請公路主管機關依內政部警政署65年2 月16日警署交字第00
    249 號函之規定（如附件）視路況車況繪設路口範圍。……
    。」。上開函釋係交通部基於職權，為執行管理道路交通安
    全相關法令之規定，對於闖紅燈之採證疑義所為必要之釋示
    ，以協助下級機關或所屬公務員行使職權時，得為依循之解
    釋性行政規則，被告自得予以援用。本案原告駕駛系爭車輛
    行至系爭違規路口遇紅燈未依規定停等，闖越永二街口紅燈
    後，穿越路口停止線及永二街南向枕木紋行人穿越道線路口
    範圍，再駛至二王路口東向枕木紋行人穿越道線上停等紅燈
    行為，明顯危及欲自該路口7-11超商門口穿越永二街南向枕
    木紋行人穿越道線行人之行進；亦危及欲自7-11超商門口往
    二王路東向枕木紋行人穿越道線上停等紅燈行人之行進，原
    告上開行為同時危及永二街與二王路兩路口不同方向行人之
    行進及安全，揆諸上開說明，已構成闖紅燈處罰要件至明。
 4、又按道路交通管理處罰條例第7 條之1 規定：「對於違反本
    條例之行為者，民眾得敘明違規事實或檢具違規證據資料，
    向公路主管或警察機關檢舉，經查證屬實者，應即舉發。但
    行為終了日起逾7 日之檢舉，不予舉發。」。上開條例規定
    ，觀其立法理由為：「因警力有限及部分民眾取巧違規成性
    ，為交通秩序混亂原因之一，如能藉民眾利用適當管道檢舉
    交通違規，除可彌補警力不足外，亦將產生嚇阻效果」可知
    ，上開規定係為因應現代交通快捷、頻繁之特性，致交通狀
    況變化無窮，而警力執法資源有限，爰立法允許民眾檢舉交
    通違規，此無非基於鼓勵社會公民自覺意識之目的，以民力
    輔助警力之不足，且與其他攸關社會公益之立法相仿，例如
    民眾檢舉違章建築、空氣污染、食品衛生等，不勝枚舉。本
    件檢舉人檢附之錄影光碟所示，已清楚顯示違規車輛之車牌
  &0000; 號碼、車型、車體顏色及違規時、地，而觀諸其顯示
    之場景
    、光影、色澤等，均屬自然呈現，並非人為造作而係直接拍
    攝所得，難認有何造假之情事，由該等事證已資認定原告駕
    駛系爭車輛確有上開違規事實，員警自得舉發。原告未依規
    定闖紅燈直行行為，已欠缺普通車輛駕駛人主觀上應擔負遵
    守道路交通法規，以維護道路交通安全義務認知，而具有可
    非難性及可歸責性，舉發單位依法製單舉發，並無違誤。
 5、再按道路交通管理處罰條例第3 條及第4 條第2 項明定：「
    本條例用詞，定義如下：1 、道路：指公路、街道、巷衖、
    廣場、騎樓、走廊或其他供公眾通行之地方。2 、車道：指
    以劃分島、護欄或標線劃定道路之部分，及其他供車輛行駛
    之道路。……。」、「駕駛人駕駛車輛或行人在道路上，應
    遵守道路交通標誌、標線、號誌之指示、警告、禁制規定，
    ……。」。揆諸上開規定可知，駕駛人駕車行經路口時，本
    負有注意並遵守號誌燈號之義務。本案原告訴稱該地區為超
    商之停車場處，並無劃有停止標線一節，經被告向道路主管
    機關臺南市政府工務局查證，經該局函復本局以：「主旨：
    有關貴局為『楊惠雯君駕駛車牌號碼000-000 第SK0000000
    號違反道路交通管理事件』，函詢楊君闖紅燈（通過路口前
    ）行駛之路段（7-11超商門口與路口紅實線間之柏油鋪面）
    ，是否屬本局養護或騎樓等人行道之範圍一案，查係側溝上
    方，屬本局暨公所管轄道路範圍（道路附屬工程設施），復
    請查照。……。」（如乙證4 ），本案原告駕駛系爭車輛於
    永二街口北向號誌亮紅燈時，由南往北藉由行經永二街口7-
    11超商門口前方側溝道路範圍（道路附屬工程設施）闖越路
    口紅燈後，穿越永二街口南向停止線及枕木紋行人穿越道線
    ，再進入二王路口東向枕木紋行人穿越道線停等紅燈行為，
    即屬闖紅燈。原告在系爭路口號誌仍顯示為圓形紅燈之情況
    下，未於停止線前先行停等，而自右側水溝蓋路面繞行通過
    系爭路口，嗣後再於前方路口（永二街口北向）號誌顯示為
    綠燈時，騎乘系爭機車沿二王路口東側枕木紋行人穿越道線
    上直行離開。據此，可見原告於系爭路口並未依號誌指示先
    行停等，反而刻意借道水溝蓋路面繞過停止線，取巧規避系
    爭路口之紅燈號誌，惟其行為客觀上仍屬「通過」路口，顯
    已構成道路交通管理處罰條例第53條第1 項規定「行經有燈
    光號誌管制之交岔路口闖紅燈」之違規行為（貴院107 年交
    字第19號判決事實及理由五（三）意旨參照）。
 6、末按道路交通管理處罰條例第53條第1 項、第63條第1 項第
    3 款規範之目的，係在要求車輛面對圓形紅燈時，能停止車
    輛繼續前進，勿再進入該交岔路口，意使該交岔路口內之車
    輛淨空，以便與該道路交岔之另一道路用路人，可放心進入
    該交叉路口內而直行、左轉、右轉，而不致發生危險，並期
    藉上開罰責收阻嚇及警告之效；而汽車行駛至交岔路口，其
    行進、轉彎，應遵守燈光號誌之指揮，道路交通安全規則第
    102 條第1 項第1 款前段定有明文；另車輛面對圓形紅燈表
    示禁止通行，不得超越停止線或進入路口，道路交通標誌標
    線號誌設置規則第206 條第5 款亦有明訂。道路交通標誌標
    線號誌設置規則第194 條第1 款則復規定，行車管制號誌係
    藉圓形之紅、黃、綠三色燈號及箭頭圖案，以時間更迭方式
    ，分派不同方向交通之行進路權；或藉僅含紅、綠二色之圓
    形燈號，以管制單向輪放之交通，目的為規範特定交通流量
    較大之路口，同一時段只允許單一方向之車流行駛，以避免
    來自不同方向之車輛同時湧入路口，互相干擾對方之行車動
    線，而造成混亂及肇事之危險，且車輛面對圓形紅燈表示禁
    止通行，不得超越停止線或進入路口，同規則第206 條第5
    款第1 目亦有明文，亦即所謂「闖紅燈」，係指車輛面對圓
    形紅燈時，仍逕予超越停止線或進入路口，不論左轉、直行
    或迴轉，均屬闖紅燈之行為。又道路交通管理處罰條例第1
    條既明文規定該條例制定之目的，係為加強道路交通管理，
    維護交通秩序，確保交通安全，而依據該條例第92條第1 項
    規定授權訂定之道路交通安全規則第102 條第1 項第1 款，
    復明文規定「汽車駕駛人行經交岔路口，應遵守燈光號誌之
    指揮」，換言之，在有燈光號誌管制之交岔路口，其道路交
    通秩序之維護，尚有賴於燈光管制號誌之正常運作，期以燈
    光管制號誌規律性、明確性之指揮，來避免不同行向之車輛
    在行進時發生衝突或路權之爭執，自不得任由汽車駕駛人憑
    個人評斷道路上之車流量或車輛行駛現況，恣意決定是否依
    照燈光管制號誌行進、轉彎，此為至明之理（臺灣桃園地方
    法院101 年交字第65號判決理由五（一）、（二）、（三）
    意旨參照）。另觀諸道路交通標誌標線號誌設置規則第206
    條第5 款第1 目規定：「五、圓形紅燈（一）車輛面對圓形
    紅燈表示禁止通行，不得超越停止線或進入路口。」，可知
    當車輛行駛時面對紅燈號誌，如路口設有停止線時，車輛即
    不得超越停止線；又倘若該路口未設停止線者，車輛仍不得
    進入路口，換言之，姑不論路口有無停止線之設置，均不影
    響管制號誌之效力，駕駛人仍應按照紅燈號誌指示停車，方
    屬適法。而查，舉發當時原告車輛停等紅燈之位置，係在白
    色停止線外之慢車道邊線外之右側處，即該道路之路肩，則
    在此區域之車輛駕駛人，仍應視為該道路之用路駕駛人，並
    應遵守該路段之號誌燈，不可於號誌顯示為紅燈狀態時，跨
    越該路肩等同於停止線位置之區域，但原告竟未遵守其前方
    之紅燈號誌，反而逕自於面對圓形紅燈下，穿越舉發違規路
    口，並直行駛入對向枕木紋行人穿越道內停等，原告主觀上
    縱無故意，仍有過失之可歸責事由至明（臺灣新北地方法院
    108 年交更一字第7 號判決理由（三）2 意旨參照）。本案
    道路主管機關既於系爭違規路口，設置號誌供行駛該車道之
    駕駛人遵循，原告行駛於該車道上，自應遵循其「行駛之車
    道」或道路「前方路口」設置之號誌行進；又系爭違規路段
    車道旁之側溝既亦屬道路範圍，原告駕車見前方號誌為亮紅
    燈時，此刻即應依規定停等，並非其駕車脫離車道範圍，即
    可卸免遵循交通號誌之義務。原告所訴，並無理由，核不足
    採。
(二)聲明：
 1、原告之訴駁回。
 2、訴訟費用由原告負擔。
四、爭點：原告是否構成道路交通管理處罰條例第53條第1 項「
    駕車行經有燈光號誌管制之交岔路口闖紅燈」的違規行為？
五、本院的判斷：
(一)前提事實：本件爭訟概要欄所載之事實，除上列爭點外，業
    經兩造各自陳述在卷，並有附表所示的證據資料可查，洵堪
    認定為真實。 
(二)原告客觀上確實構成道路交通管理處罰條例第53條第1 項「
    駕車行經有燈光號誌管制之交岔路口闖紅燈」之違規行為：
 1、按「汽車駕駛人，行經有燈光號誌管制之交岔路口闖紅燈者
    ，處新臺幣1,800 元以上5,400 元以下罰鍰。」、「汽車駕
    駛人有下列各款所列條款之一者，除依原條款處罰鍰外，並
    予記點：……。3 、有第43條、第53條、第53條之1 或第54
    條情形之一者，各記違規點數3 點。」，道路交通管理處罰
    條例第53條第1 項、第63條第1 項第3 款，分別定有明文。
    次按「汽車行駛至交岔路口，其行進、轉彎，應依下列規定
    ：1 、應遵守燈光號誌或交通指揮人員之指揮，遇有交通指
    揮人員指揮與燈光號誌並用時，以交通指揮人員之指揮為準
    。……。」、「停止線，用以指示行駛車輛停止之界限，車
    輛停止時，其前懸部分不得伸越該線。……。」、「行車管
    制號誌各燈號顯示之意義如左：……。5 、圓形紅燈（1 ）
    車輛面對圓形紅燈表示禁止通行，不得超越停止線或進入路
    口。……。」，道路交通安全規則第102 條第1 項第1 款、
    道路交通標誌標線號誌設置規則第170 條第1 項及第206 條
    第5 款亦有明文規定。
 2、又按違反道路交通管理事件統一裁罰基準及處理細則第10條
    第2 項業於104 年8 月15日修正施行，其修正後明文規定：
    「交通勤務警察或依法令執行交通稽查任務人員，對於違反
    道路交通管理事件之稽查，應認真執行；其有不服稽查而逃
    逸之人、車，得追蹤稽查之。前項稽查，查獲違反道路交通
    管理事件之舉發方式如下：1 、當場舉發：違反本條例行為
    經攔停之舉發。2 、逕行舉發：依本條例第7 條之2 規定之
    舉發。3 、職權舉發：依第6 條第2 項規定之舉發。4 、肇
    事舉發：發生道路交通事故，肇事原因或肇事責任不明，經
    分析研判或鑑定後，確認有違反本條例行為之舉發。5 、民
    眾檢舉舉發：就民眾依本條例第7 條之1 規定檢舉違反本條
    例之行為，經查證屬實之舉發。」，其立法理由略以：「…
    …2 、本條例第92條第4 項規定，本條例之罰鍰基準、舉發
    或輕微違規勸導等事項之處理細則，由交通部會同內政部定
    之。惟現行本細則並無對職權舉發、肇事舉發、民眾檢舉舉
    發等舉發方式之規定，致部分行政法院法官認為違反處罰條
    例之舉發方式僅有當場舉發與逕行舉發2 類，對於其他舉發
    方式（如交通事故經分析研判或鑑定後發現違規）之舉發以
    程序不完備為由撤銷免罰。3 、為使公路主管及警察機關對
    違反本條例行為稽查時，其舉發方式及法令依據能更趨周延
    ，爰於本細則明定各種舉發方式及法令依據，俾使公路主管
    機關及警察機關執行舉發時能明確遵循。……。」。據此，
    本件原告違規行為之舉發方式，係屬道路交通管理處罰條例
    第7 條之1 規定之「民眾檢舉舉發」，而非同條例第7 條之
    2 規定之「逕行舉發」，應予辨明。是以，按道路交通管理
    處罰條例第7 條之1 規定：「對於違反本條例之行為者，民
    眾得敘明違規事實或檢具違規證據資料，向公路主管或警察
    機關檢舉，經查證屬實者，應即舉發。但行為終了日起逾7
    日之檢舉，不予舉發。」、第90條規定：「違反本條例之行
    為，自行為成立之日起；行為有連續或繼續之狀態者，自行
    為終了之日起，逾3 個月不得舉發。但汽車肇事致人受傷或
    死亡案件，因肇事責任不明，已送鑑定者，其期間自鑑定終
    結之日起算。」。
 3、經本院檢視被告機關所提供違規採證影片之靜態擷取照片10
    張（本院卷第55至59頁），可見於畫面時間2020/04/27 08
    ：37：43許系爭違規路段路口號誌已顯示為圓形紅燈，原告
    於畫面時間2020/04/27 08 ：37：49-08 ：37：52許系爭路
    口號誌仍顯示為圓形紅燈之情況下，未於停止線前先行停等
    ，逕自畫面右側便利商店門口與路口紅實線間之柏油鋪面持
    續往前行駛通過系爭路口，據此，可見原告於系爭路口並未
    依號誌指示先行停等，反而刻意駛至柏油鋪面繞過停止線，
    取巧規避系爭路口之紅燈號誌，惟其行為客觀上仍屬「通過
    」路口，顯已構成道路交通管理處罰條例第53條第1 項規定
    「駕車行經有燈光號誌管制之交岔路口闖紅燈」之違規行為
    。又上開錄影採證照片已清楚顯示違規車輛之車牌號碼及外
    觀，其顯示之場景、光影、色澤等，均屬自然呈現，已足資
    證明原告之違規事實存在，依其拍攝時間亦可知前揭違規行
    為係於109 年4 月27日成立，而舉發單位於109 年4 月27日
    接獲民眾檢舉，檢舉日期尚未逾前揭處罰條例第7 條之1 但
    書規定之檢舉時效，舉發單位經查證屬實後，即於109 年5
    月18日予以舉發，亦與舉發期限3 個月之要求相符，舉發程
    序核無違誤。
 4、末按「本條例用詞，定義如下：1 、道路：指公路、街道、
    巷衖、廣場、騎樓、走廊或其他供公眾通行之地方。2 、車
    道：指以劃分島、護欄或標線劃定道路之部分，及其他供車
    輛行駛之道路。……。」、「駕駛人駕駛車輛或行人在道路
    上，應遵守道路交通標誌、標線、號誌之指示、警告、禁制
    規定，……。」，道路交通管理處罰條例第3 條及第4 條第
    2 項分別定有明文。本件原告雖主張該地區為超商之停車場
    處，並無劃有停止標線等語云云，惟經被告機關函詢臺南市
    政府工務局，該局回復被告以：「……查係側溝上方，屬本
    局暨公所管轄道路範圍（道路附屬工程設施）……。」，此
    有臺南市政府工務局109 年7 月29日南市工養二字第109091
    4295號函影本1 份在卷可稽（本院卷第61頁），可認原告車
    輛於通過路口前行駛之路段確屬道路交通管理處罰條例第3
    條第1 款所稱之「道路」，故原告之主張，洵非可採。
 5、綜上所述，被告以原告有「駕車行經有燈光號誌管制之交岔
    路口闖紅燈」之違規行為，而依道路交通管理處罰條例第53
    條第1 項、第63條第1 項第3 款規定，裁處原告罰鍰1,800
    元，並記違規點數3 點，於法並無不合，原告訴請撤銷為無
    理由，應予駁回。
(三)本件判決基礎已經明確，兩造其餘的攻擊防禦方法及訴訟資
    料經本院斟酌後，核與判決結果不生影響，無一一論述的必
    要，一併說明。
六、結論：
(一)原處分合法。原告訴請撤銷為無理由，應予駁回。
(二)本件第一審裁判費為300元，應由原告負擔，爰確定第一審
    訴訟費用額如主文第2項所示。 
中　　華　　民　　國　109　　年　　12　月　　30 　　日
　　　　　　　　　行政訴訟庭　法　官　朱中和
一、上為正本係照原本作成。
二、如不服本判決，應於判決送達後20日內，向本院提出上訴狀
    並表明上訴理由（原判決所違背之法令及其具體內容或依訴
    訟資料可認為原判決有違背法令的具體事實），其未載明上
    訴理由者，應於提出上訴後20日內向本院補提理由書（上訴
    狀及上訴理由書均須按他造人數附繕本，如未按期補提上訴
    理由書，則逕予駁回上訴），並應繳納上訴裁判費新臺幣75
    0 元。
中　　華　　民　　國　　109 　年　　12　　月　　30　　日
　　　　　　　　　　　　　　　書記官　周信義

附錄本判決引用的相關條文：

道路交通安全規則                             第102條                                    （第1項）                             汽車行駛至交岔路口，其行進、轉彎，應依下列規定：                            一、應遵守燈光號誌或交通指揮人員之指揮    ，遇有交通指揮人員指揮與燈光號誌並    用時，以交通指揮人員之指揮為準。  道路交通標誌標線號誌設置規則                                                                                        第170條                                    （第1項）                             停止線，用以指示行駛車輛停止之界限，車輛停止時，其前懸部分不得伸越該線。本標線設於已設有「停車再開」標誌或設有號誌之交岔路口，鐵路平交道或行人穿越道之前方及左彎待轉區之前端。                 第206條                                                         行車管制號誌各燈號顯示之意義如左：    五、圓形紅燈                          （一）車輛面對圓形紅燈表示禁止通行，不      得超越停止線或進入路口。        （二）車輛面對與圓形紅燈同亮之箭頭綠燈      時，得依箭頭綠燈之指示行進。    （三）在未設行人專用號誌之處，行人面對      圓形紅燈時，不管有無箭頭綠燈皆禁      止通行。                        道路交通管理處罰條例                                                                                                                                                                                                                                           第53條                       （第1項）                             汽車駕駛人，行經有燈光號誌管制之交岔路口闖紅燈者，處新臺幣一千八百元以上五千四百元以下罰鍰。                       第63條                                     （第1項）                             汽車駕駛人有下列各款所列條款之一者，除依原條款處罰鍰外，並予記點：          三、有第四十三條、第五十三條或第五十三    條之一情形之一者，各記違規點數三點    。                                 第3條                                本條例用詞，定義如下：                一、道路：指公路、街道、巷衖、廣場、騎    樓、走廊或其他供公眾通行之地方。  二、車道：指以劃分島、護欄或標線劃定道    路之部分，及其他供車輛行駛之道路。  第4條                                       （第2項）                             駕駛人駕駛車輛、大眾捷運系統車輛或行人在道路上，應遵守道路交通標誌、標線、號誌之指示、警告、禁制規定，並服從執行交通勤務之警察或依法令執行指揮交通及交通稽查任務人員之指揮。                   第7條之1                      對於違反本條例之行為者，民眾得敘明違規事實或檢具違規證據資料，向公路主管或警察機關檢舉，經查證屬實者，應即舉發。但行為終了日起逾七日之檢舉，不予舉發。   第90條                                     違反本條例之行為，自行為成立之日起；行為有連續或繼續之狀態者，自行為終了之日起，逾二個月不得舉發。但汽車肇事致人受傷或死亡案件，因肇事責任不明，已送鑑定者，其期間自鑑定終結之日起算；未送鑑定而須分析研判者，逾三個月不得舉發。    
附表：
證據編號        證據名稱或內容        所附卷宗   頁碼  甲證1                         臺南市政府交通局109 年7 月16日南市交裁字第78-SK0000000號違反道路交通管理事件裁決書影本1份                         本院卷                      第15頁                       甲證2    佐證照片2張                   本院卷 第25頁  乙證1                         臺南市政府警察局永康分局109年5 月18日南市警交字第SK0000000 號舉發違反道路交通管理事件通知單及送達證書影本各1份  本院卷                      第49至50頁                    乙證2                         臺南市政府交通局109 年7 月16日南市交裁字第78-SK0000000號違反道路交通管理事件裁決書及送達證書影本各1份             本院卷                      第51至52頁                    乙證3           違規採證照片10張及民眾檢舉錄影採證光碟1片                 本院卷        第55至59頁      乙證4                  臺南市政府工務局109 年7 月29日南市工養二字第1090914295號函影本1份                     本院卷               第61頁                乙證5    機車駕駛人基本資料1份         本院卷 第63頁